【裁判字號】    89,簡上,152
【裁判日期】    891213
【裁判案由】    給付廣告費
【裁判全文】
臺灣士林地方法院民事判決  八十九年度簡上字第一五二號
    上  訴  人  甲○○
    訴訟代理人  丁○○律師
    被上訴人    金源文化事業股份有限公司  設台北市○○○路○段五二號七樓
    法定代理人  乙○○        .
    訴訟代理人  丙○○        .
右當事人間請求給付廣告費事件，上訴人對於中華民國八十九年七月十日本院士林簡
易庭八十九年度士簡字第三八五號第一審判決提起上訴，本院判決如左：
    主      文
原判決命上訴人給付新台幣壹拾貳萬元及自民國八十九年四月六日起至清償日止，按
年息百分之五計算之利息部分，及該部分假執行之宣告與訴訟費用負擔均廢棄。
右廢棄部分被上訴人在第一審之訴及假執行之聲請均駁回。
第一、二審訴訟費用由被上訴人負擔。
    事      實
甲、上訴人方面：
一、聲明：如主文所示。
二、陳述：除與原審判決書所載者相同茲予引用外，補稱：
（一）原判決顯然將雜誌發行所與雜誌所有者混為一談，被上訴人既然僅係發行所，
      即證明其與「今週刊雜誌」絕非一體，被上訴人既僅係所謂發行所，則表示其
      僅係為今週刊雜誌處理雜誌發行工作之處所，即所涉者僅代理雜誌之分發行銷
      ，至於雜誌本身之編輯廣告則皆係由雜誌本身自行招攬處理，此觀卷附今週刊
      雜誌標示欄即列明今週刊雜誌其本身自有廣告部，而當時之承辦人林國芙及訴
      訟代理人丙○○均表明係代表「今週刊」，張淑貞尚且為今週刊之廣告部經理
      ，再佐之被上訴人當初要約之建議案稿上均表明係「今週刊」，均未見被上訴
      人之名義，另林國芙所擬之契約書亦白紙黑字記載被上訴人僅係「代理商」，
      豈可解將被上訴人解為契約當事人？
（二）原判決所謂「被告係委由劉慧鵑與原告公司職員林國芙代理原告簽訂右開承攬
      契約」云云，尤其與事實不符，理由及證據如下：
  １、今週刊雜誌標示欄，明白記載林國芙係今週刊雜誌自己廣告業務人員（原審被
      證一附件），並非被上訴人公司之員工，原判決顯有認斷事實與卷附證據不符
      之重大錯誤。
  ２、劉慧鵑係以為出面請求者係今週刊雜誌，而陳述接洽經過，惟其經澄清後不但
      陳明係與今週刊雜誌接洽，而且具體指明係與林國芙接觸，而林國芙確係今週
      刊雜誌廣告業務人員，亦足證劉慧鵑所述「係與今週刊雜誌接洽」云云，係屬
      正確，被上訴人無權向上訴人為任何請求。
  ３、尤有甚者，上訴人於原審亦已提出行政院新聞局函已指明今週刊社有別於被上
      訴人公司之組織，二者炯然不同，不可混為一談。
（三）被上訴人僅係今週刊雜誌之發行所，其登記業務並無廣告，而僅係「雜誌發行
      」，適足以證明被上訴人不可能為廣告承攬契約之當事人，原判決仍將「雜誌
      廣告」與「雜誌發行」混為一談，洵有錯誤。
（四）林國芙所提出之契約白紙黑字載明被上訴人僅代理商，被上訴人亦承認被證三
      號的合約書係屬林國芙所擬交上訴人之契約，既已表明被上訴人係代理，揆諸
      民法第一百零三條規定，代理商既非契約當事人，自無權依據該契約向上訴人
      為任何主張。
（五）況該合約書上所列當事人不但承攬人非被上訴人，而且相對人亦非「甲○○」
      ，而係「花念平英語短期補習班」，此為訴訟前雙方來往信函中所確認之事實
      ，不但被上訴人來函時其對象指明係「花念平英語短期補習班」，此有被上訴
      人八十九年二月十日所發律師函可證，另「花念平英語短期補習班」亦回覆指
      明係今週刊始為當事人，更明示「花念平英語短期補習班」始為當事人，而未
      以「甲○○」名義回覆，此亦有花念平英語短期補習班八十九年二月廿三日律
      師函一紙可證。「甲○○」為一自然人，而「花老師英語教室」則係「花念平
      英語短期補習班」等數個補習班所共同使用之商標，當初今週刊所接洽及契約
      對象係「花念平英語短期補習班」，而非上訴人個人，被上訴人向上訴人請求
      ，實有錯誤。
（六）今週刊當初承諾以專訪報導形式闡揚花老師英語教室之辦學理念及其辦學特色
      ，而索取高達十三萬五千元之高價，然而事實上所刊登之方式卻大相逕庭，縱
      設被上訴人有權請求，原審僅酌減十八之一左右，應有未當，理由及證據如下
      ：
  １、在雜誌最重要之內容目錄上，竟連該篇主題都未列入，更遑論刊登頁數，根本
      無人知悉雜誌有系爭報導，除非從頭至尾仔細閱讀之讀者，無人會得悉有此篇
      文章，廣告效果，絕不只減十分之一。
  ２、而且該篇文章係插在一篇名為「藝術家駐校計劃該校園更有趣」之四頁文章之
      中，因係夾雜在他篇文章中，所以必遭閱讀者跳過而忽略。蓋讀者能閱讀該「
      藝術家駐校計劃該校園更有趣」一文，讀到一半而停住半途改讀系爭報導，其
      理至明。今週刊之刊登方式確實可議，系爭報導根本無法吸引讀者閱讀，並且
      必遭到忽略，與當初今週刊索取高價之構思，顯然違悖，並完全無廣告效果。
  ３、甚且，實際刊登方式，令縱使知道該雜誌有系爭報導之人，也難找到該報導之
      所在。蓋其完全無跡可尋，除非恰好翻到該頁，否則不但從目錄無法尋找，甚
      且連頁數亦付諸闕如，讀者即使雜誌在手都找不到該文章，談何廣告效力？其
      效果連發傳單之廣告效力都不好，原審竟判令應付十二萬元廣告費，顯然偏高
      。
  ４、況今週刊偏重財經報導，其發行量並不高，若非當初承諾以「專訪報導」方式
      呈現於雜誌中，絕不可能今週刊上刊廣告，不應以此與當初完全不符之廣告而
      強使折價接受，依民法第五百零五條第一條規定，既未依約完成工作，當初並
      已由「花念平英語短期補習班」發出律師函表明不予接受，承攬人自無請求報
      酬之權。退而言之，若定作人僅有主張酌減之權，應酌減之數額亦不只原審所
      認之一萬五千元。
  ５、又縱認上訴人為契約之當事人，上訴人亦得依法主張在被上訴人適當完成其工
      作前，拒絕報酬之支付，蓋承攬人有先為給付之義務。
（七）「花念平英語短期補習班」登記班址於台北市○○○路三號三樓之廿一，負責
      人為花念平，惟另設教室在台北市○○○路四十五號三樓，該址並非另立之單
      獨補習班，有報稅所用之「學生名冊」一份可證。
三、證據：援用原審之立證方法，並提出被上訴人八十九年二月十日律師函及花念平
    英語短期補習班八十九年二月廿三日律師函、「台北市私立花念平英語短期補習
    」立案證書、台北市○○○路四十五號三樓教室學生名冊各一份可證。
乙、被上訴人方面：
一、聲明：駁回上訴。
二、陳述：除與原審判決書所載者相同茲予引用外，補稱：
（一）被上訴人接洽訂約事宜時，均是到台北市○○○路四十五號三樓與劉慧鵑洽商
      的，主觀上之相對人為設於該處之補習班，並未考慮到何人為負責人。
（二）被上訴人於訴訟前將律師函寄給「花念平英語短期補習班」，乃是劉慧鵑指明
      的。
（三）該篇報導以夾在其他文章內之方式刊登，是為了強迫讀者閱讀。且其內容也是
      以記者撰文之方式報導。
三、證據：援用原審之立證方法。
    理      由
一、本件被上訴人起訴主張上訴人前委託被上訴人於所發行之「今週刊」雜誌刊登廣
    告，約定刊登一年計十二次，於每次刊登後即支付當次之廣告費用，被上訴人業
    已依約於今週刊第一五九期第一０四頁至一０七頁刊登首次廣告，依約定上訴人
    應支付該次之廣告費用新台幣（以下同）十三萬五千元，乃竟遲不給付，經被上
    訴人催討亦不為置理。爰依民法第五百零五條第二項規定，請求判決上訴人應給
    付被上訴人十二萬元（超過十二萬元部分，原審為被上訴人敗訴之判決，未據被
    上訴人上訴聲明不服）及自訴狀繕本送達被告之翌日起算之遲延利息。上訴人則
    以系爭廣告洽訂過程係由「今週刊」之承辦人林國芙與花念平英語短期補習班接
    洽，系爭承攬契約之當事人分別為「今週刊」、「花念平英語短期補習班」，而
    非兩造，被上訴人自無權向上訴人請求給付廣告費，縱認兩造有廣告契約存在，
    被上訴人依約應以「專訪報導」之方式刊登廣告，乃竟未依約履行，並未以專訪
    之方式為之，且目錄上也未列出該報導及所在頁數，尤有甚者，該篇圖文竟係夾
    雜在其他文章中，顯與當初之約定不符，被上訴人既未履行其專訪報導及廣告之
    工作，依民法第五百零五條規定，即無報酬請求權，自不得向被告請求報酬；若
    認定作人僅有主張酌減之權利，也不僅只於一萬五千元等語置辯。
二、被上訴人起訴主張兩造間訂有廣告承攬契約，約定被上訴人於所發行之「今週刊
    」雜誌刊登上訴人之廣告，約定刊登一年計十二次，於每次刊登後即支付當次之
    廣告費用，被上訴人業已依約於今週刊第一五九期第一０四頁至一０七頁刊登首
    次廣告，依約定上訴人應支付該次之廣告費用十三萬五千元，上訴人竟遲不給付
    等事實，固據提出刊登廣告文稿影本四張、第一三四期、第一五九期今週刊雜誌
    各壹本、臺北市政府核發予被上訴人之北市建一公司（８５）字第３８１６４２
    號營利事業登記證及行政院新聞局核發予被上訴人之局版北市誌字第一○九九號
    出版事業登記證影本各一件、花老師英語廣告刊登建議案價目表三張為證。惟查
    ，系爭廣告承攬契約之訂約過程乃被上訴人之業務人員到坐落台北市○○○路四
    十五號三樓之花老師補習班招攬，與員工劉慧鵑洽談廣告事宜，此經被上訴人於
    本院陳稱「當初是我的屬下到德行西路的花老師英語補習班拜訪，是劉慧鵑和我
    們談廣告的事，經幾次聯繫後，雙方口頭同意要刊登一年的廣告」屬實（見本院
    八十九年十月二十日筆錄），而被上訴人是以座落該址之補習班為訂約對象，此
    亦經被上訴人於本院陳稱「我是要和德行西路的花老師英語補習班訂約，我們不
    管其負責人為誰」甚明（見本院八十九年十月二十日筆錄），則本件契約之相對
    人應為坐落台北市○○○路四十五號三樓之補習班。再查，上訴人抗辯該址之「
    花老師英語補習班」乃屬訴外人花念平所設立之「台北市私立花念平英語短期補
    習班」設於該址之一處教室，業據上訴人提出台北市短期補習班立案證書及學生
    名單各一紙為證，被上訴人對此亦未爭執，足證被上訴人所謂之系爭承攬契約相
    對人「花老師英語補習班」實為訴外人花念平所設立之「台北市私立花念平英語
    短期補習班」。況被上訴人又稱其於訴訟前將催告之存證信函寄予花念平英語短
    期補習班乃依劉慧鵑之指示，益證，劉慧鵑係代表「台北市私立花念平英語短期
    補習班」與被上訴人訂約，此與被上訴人自始是以該址之補習班為訂約對象之意
    思一致，則本件契約之相對人自應為訴外人花念平即「台北市私立花念平英語短
    期補習班」。原審雖以證人劉慧鵑證稱其乃上訴人所僱用擔任業務企劃工作，上
    訴人所經營之補習班全銜為「花老師英語補習班」等證詞，認本件契約相對人為
    上訴人。惟查，該補習班登記之全銜乃「台北市私立花念平英語短期補習班」，
    設立人為訴外人花念平，已如前述，則所謂「花老師英語補習班」不過為該補習
    班對外作為招牌之泛稱，並非補習班之全銜，登記之設立人亦非上訴人，證人劉
    慧鵑於原審所為之證詞顯然有所誤解，自不足為證。是以，上訴人抗辯其非系爭
    承攬契約之相對人，即屬有據，應予採信。被上訴人主張上訴人為承攬契約之定
    作人，即不足採。
三、從而，被上訴人本於民法第百零五條第二項之規定，請求上訴人給付十二萬元，
    為無理由，不應准許，其就該部分所為假執行之聲請亦失所附麗，應併予駁回。
    原審就此部分判命上訴人給付，並為假執行之宣告，尚有未洽。上訴意旨指摘原
    判決此部分不當，求予廢棄改判，為有理由。爰由本院將原判決此部分予以廢棄
    改判如主文第二項所示。
四、據上論結，本件上訴為有理由，依民事訴訟法第四百三十六條之一第三項、第四
    百五十條、第七十八條，判決如主文。
中      華      民      國    八十九    年     十二     月     十三     日
                            臺灣士林地方法院民事第二庭
~B審判長法官  俞慧君
~B法      官  劉穎怡
~B法      官  李玉卿
右為正本係照原本作成。
中      華      民      國    八十九    年     十二     月     十六     日
~B法院書記官  陳幸潔


司法院資訊處製作；財團法人民間司法改革基金會備份。
